臺灣新北地方法院刑事判決
110年度易更一字第7號
聲  請  人  臺灣新北地方檢察署檢察官
被      告  陳信豪



選任辯護人  鄭凱鴻律師(法扶律師)
上列被告因毒品危害防制條例案件，經檢察官聲請以簡易判決處
刑（110年度偵字第3097號），本院認不宜以簡易判決處刑（110
年度簡字第1451號），改依通常程序審理，並以110年度易字第7
24號判決公訴不受理後，檢察官提起上訴，由臺灣高等法院以11
0年度上易字第1755號判決撤銷原判決，發回本院更為審理，本
院判決如下：
    主  文
本件公訴不受理。
扣案之第一級毒品海洛因肆包（總淨重壹點柒參公克）、第二級
毒品甲基安非他命參包（驗餘淨重各為拾玖點壹壹柒零公克、零
點玖肆玖柒公克）均沒收銷燬之。
    理  由
一、聲請簡易判決處刑意旨略稱：陳信豪明知海洛因及甲基安非
    他命係毒品危害防制條例所稱之第一級及第二級毒品，不得
    非法持有，竟仍基於持有第一級毒品海洛因及第二級毒品甲
    基安非他命之犯意，於民國109年7月14日某時許，在新北市
    樹林區火車站，向真實年籍姓名不詳、綽號小葉之人，以新
    臺幣（下同）1萬元購入第二級毒品甲基安非他命20公克，
    及以2萬元購入第一級毒品海洛因3公克餘後持有之。嗣於同
    年月15日零時許，在桃園市桃園區中平路與宏昌七街口，為
    警攔查，扣得電子磅秤1台、第一級毒品海洛因4小包（總毛
    重2.72公克，總淨重1.73公克，純質淨重0.42公克，經檢出
    第一級毒品海洛因成分）及第二級毒品甲基安非他命3包（
    總毛重21.075公克，總淨重20.099公克，總純質淨重15.206
    3公克，均經檢出第二級毒品甲基安非他命成分）。因認被
    告涉違反毒品危害防制條例第11條第1項、第2項之持有第一
    級、第二級毒品罪嫌等語。
二、按起訴之程序違背規定者，應諭知不受理之判決，刑事訴訟
    法第303條第1款定有明文，且依同法第307條規定，不受理
    判決得不經言詞辯論為之。次按施用第一、二級毒品為犯罪
    行為，毒品危害防制條例第10條定有處罰明文。故施用第一
    、二級毒品者，依前揭規定本應科以刑罰。惟基於刑事政策
    ，對合於一定條件之施用者，如「初犯」或「3年後再犯」
    ，則另依同條例第20條、第23條之規定，施以觀察、勒戒及
    強制戒治之保安處分，並由檢察官為不起訴之處分，以賦予
    此類具有病患性特質之犯人，戒除其身癮之機會。又刑法上
    所謂吸收犯，係指一罪所規定之構成要件，為他罪構成要件
    所包括，因而發生吸收關係者而言。如意圖供自己施用而持
    有毒品，進而施用，則其持有之低度行為，當然為高度之施
    用行為所吸收，不另論以持有毒品罪。苟若被告所犯之施用
    第一、二級毒品罪，符合毒品危害防制條例第20條、第23條
    規定，經施以觀察勒戒或強制戒治之處分，且經檢察官為不
    起訴處分確定，其因該次施用所持有第一、二級毒品行為，
    因與其施用第一、二級毒品罪間，具前述吸收犯之實質上一
    罪關係，自為不起訴處分效力所及。另若被告於觀察勒戒執
    行前，另有其他施用第一、二級毒品之行為，對於其應受觀
    察勒戒或強制戒治之保安處分而得免予刑事追訴處罰乙情，
    不生影響。蓋參諸前揭立法目的及保安處分之本質，對於施
    用毒品「初犯」或「3年後再犯」者，乃著重在給予其戒除
    毒癮之機會，是以縱然其在觀察勒戒執行前曾有多次施用毒
    品或施用不同種類之毒品犯行，亦僅執行一次觀察勒戒等保
    安處分為已足，與刑事追訴採一罪一罰之概念不同。施用毒
    品之犯行係依法定程序予以特別之處遇而生消減持有犯行之
    刑罰權追訴效果，被告於觀察勒戒執行前，因其他施用第一
    、二級毒品所持有毒品之低度行為，自不應再予單獨追訴處
    罰，倘檢察官就此部分另行起訴，核屬起訴之程序違背規定
    ，應依同法第303條第1款規定，諭知不受理判決。
三、經查：
（一)被告於109年7月14日23時30分許，在桃園市桃園區中平路
     與宏昌七街口，經員警攔檢並查獲其持有海洛因粉末4袋、
     安非他命結晶體3袋，經送驗後，粉末4包均檢出第一級毒
     品海洛因成分（總毛重2.72公克，總淨重1.73公克，純質
     淨重0.42公克），結晶體3包均檢出第二級毒品甲基安非他
     命成分（總毛重21.075公克，總淨重20.099公克，總純質
     淨重15.2063公克）等節，業據被告於警詢、偵訊均供承在
     卷（臺灣桃園地方檢察署109年偵字第22346號卷第17至26
     頁、第141至143頁）、桃園市政府警察局桃園分局扣押筆
     錄、扣押物品目錄表、法務部調查局濫用藥物實驗室109年
     9月18日調科壹字第10923015890號鑑定書及交通部民用航
     空局航空醫務中心109年7月28日航藥鑑字第0000000號、第
     0000000Q號毒品鑑定書各1份，與現場照片、扣案物共10張
     等在卷，堪以認定被告持有上開毒品之事實。
（二）又被告於遭警查獲之翌（15）日2時15分許，即經採集尿
      液檢體送驗（檢體編號：D-0000000），檢驗結果確呈嗎
      啡、可待因、安非他命、甲基安非他命陽性反應，有桃園
      市政府警察局桃園分局檢體監管記錄表、被採尿人尿液暨
      毒品真實姓名與編號對照表、台灣檢驗科技股份有限公司
      濫用藥物實驗室濫用藥物檢驗報告各1份在卷（臺灣桃園
      地方檢察署109年偵字第22346號卷第83、85頁、臺灣新北
      地方檢察署110年偵字第3097號卷第7頁），被告亦於警詢
      、偵查中均坦承於109年7月14日在新北市樹林區施用第一
      級毒品海洛因、第二級毒品，被告於該次經查獲之施用毒
      品案件，經臺灣桃園地方檢察署109年毒偵字第4604號偵
      辦，該案件經移轉管轄至臺灣新北地方檢察署並分案為11
      0年毒偵字第110號，而被告於109年4月間業因施用毒品案
      件經移送臺灣新北地方檢察署並分案為109年毒偵字第297
      8號，並由檢察官聲請裁定對被告送觀察、勒戒，經本院1
      09年毒聲字第340號裁定送觀察、勒戒，於本案繫屬於本
      院（110年4月12日）後，被告於110年8月20日入所執行觀
      察、勒戒，因無繼續施用傾向，於110年10月12日釋放出
      所，並經臺灣新北地方檢察署檢察官於110年10月31日以1
      10年毒偵緝字第767號等為不起訴處分，有臺灣高等法院
      被告之施用毒品案件紀錄表、上開不起訴處分書在卷可參
      。
（三）又被告於109年7月15日警詢中陳稱：扣案之第一級毒品海
      洛因及第二級毒品安非他命都是我自己要施用的，我所施
      用的第一級毒品海洛因、第二級毒品安非他命是於109年7
      月14日凌晨在樹林火車站前跟「小葉」購買，最後一次施
      用毒品是於同日在樹林火車站前我租來的車上施用等語（
      臺灣桃園地方檢察署109年偵字第22346號卷第17至26頁）
      ，於同日下午經移送臺灣桃園地方檢察署，於偵查中亦陳
      稱：我於7月14日在樹林火車站前站跟「小葉」買海洛因3
      點多公克新臺幣（下同）2萬元、安非他命20公克1萬元，
      都是要自己施用的，有錢時一次買比較便宜，同日凌晨2
      、3點在樹林火車站大門的車上，以捲煙施用海洛因，以
      玻璃球燒烤施用甲基安非他命等語（同卷第141至143頁）
      ，被告於本院訊問中亦陳稱：所購入之海洛因和安非他命
      都有施用過，我在火車站前的車上施用的毒品，就是向「
      小葉」購買（本院110年簡字第1451號訊問筆錄），我跟
      「小葉」說海洛因要買1錢（3.75公克）、安非他命買20
      公克，「小葉」說買多一點比較便宜，他拿給我時已經分
      好1包1包，我沒有要求他要分成小包給我，我買時有量一
      下，買來後各包我都有用一點，我怕被他騙等語（本院易
      更一字卷準備程序筆錄），是被告於經查獲後，始終表示
      係為施用目的而購買扣案之毒品，且購入後已有施用過，
      扣案之第一級、第二級毒品為其施用後所剩餘，除作為施
      用使用外，持有扣案之毒品並無其他目的，且卷內亦無其
      他證據可認被告係因施用以外之目的而持有扣案之毒品。
（四）被告前揭於同日經查獲之施用毒品案件，業於本案繫屬本
      院後，依毒品危害防制條例第20條第2項規定，於被告執
      行觀察、勒戒後為不起訴處分，有臺灣新北地方檢察署檢
      察官110年毒偵緝字第767號不起訴處分書在卷。而被告於
      施用第一級毒品海洛因、第二級毒品甲基安非他命前、後
      ，持有為供施用所用之第一級毒品海洛因、第二級毒品甲
      基安非他命，應各為其施用第一級、第二級毒品行為所吸
      收，而均不另論罪。是聲請簡易判決處刑意旨認被告另涉
      犯持有第一級、第二級毒品行為，而未待被告施用毒品之
      案件，經觀察、勒戒（或強制戒治）執行完畢後，依同條
      例第20條第2項或第23條第1項為不起訴處分及敘明持有部
      分為施用所吸收，即逕予起訴，應屬起訴程序違背規定，
      構成刑事訴訟法第303條第1款規定應諭知不受理判決之事
      由，應諭知不受理判決。
四、至發回意旨認本案扣案之毒品數量非少、分裝明確，難認係
    供被告當次施用行為所持有，縱被告持有扣案之毒品係為供
    下次施用時使用，該持有毒品之行為應評價受另案獨立之施
    用行為所吸收，而認持有扣案毒品行為不能為單次施用毒品
    犯行所吸收。惟本院認：
（一）揆諸毒品危害防制條例第20條第1項僅規定檢察官對於「
      犯毒品危害防制條例第10條者」，應聲請法院裁定令入勒
      戒處所觀察、勒戒，並未區分所施用之毒品之等級、種類
      ，所以遭查獲之被告即便查獲前施用1、2級等各式多種毒
      品，也不會因此需分受多次之觀察勒戒處分，此蓋著眼於
      施用毒品者之觀察勒戒治療，與刑事追訴採一罪一罰之概
      念並不相同，從前開法條之立法目的以觀，該觀察勒戒裁
      定及不起訴處分之效力均應及於被告預備供施用之其他毒
      品之持有部分始屬合理，否則一方面為使初犯施用1、2級
      毒品犯行之被告藉由觀察勒戒、不起訴處分等程序使其得
      以進行比刑事追訴更有效率之觀察勒戒程序，另一方面卻
      就預備施用而尚未及施用之毒品再進行追訴處罰，就初次
      施用毒品者同時以不同規範目的之處理程序為2種相反歧
      異之處理，當非立法之本意（最高法院98年台非字第302
      號判決與此結論相同）。
（二）被告於警詢、遭查獲之當日即已明確陳稱：係向上游購買
      海洛因1錢2萬元、安非他命20公克1萬元，購買之原因係
      要自己施用，購買後即施用第一級毒品海洛因、第二級毒
      品甲基安非他命等語，是被告於購買時即著重於要購買之
      重量，而非著重於所購買之毒品是否分裝為小包，至於上
      游藥頭或因攜帶方便或便於交易，而將毒品分裝為小包販
      賣，購毒者亦常因價格因素，於有餘裕時決定購入重量較
      多之毒品作為施用使用，均非少見，且卷內無其他積極證
      據可認被告持有毒品尚有出於施用以外之其他目的，自不
      能僅因被告單次購得之毒品數量較多及業經分裝，即認被
      告持有毒品，尚有除施用以外之其他目的。被告既基於施
      用毒品之目的，同時購入第一級、第二級毒品，並於購入
      後施用第一級、第二級毒品，其施用後持有所餘之毒品，
      該行為自應為施用之高度行為所吸收。至發回意旨引用最
      高法院98年台上字第4336號判決，認吸收關係以高、低度
      行為間有垂直關係者為限，非可任意擴張至其他同具持有
      關係之他罪，惟該判決係說明因施用行為而持有毒品，與
      因販賣行為而持有毒品為不同之犯罪，其施用毒品案件之
      既判力不及於意圖販賣而持有毒品犯行，與本案情節截然
      不同，自不宜逕予以比附援引，併此敘明。
五、沒收：
（一）按查獲之第一、二級毒品及專供製造或施用第一、二級毒
      品之器具，不問屬於犯罪行為人與否，均沒收銷燬之；違
      禁物得單獨宣告沒收，毒品危害防制條例第18條第1項前
      段、刑法第40條第2項分別定有明文。海洛因、甲基安非
      他命為毒品危害防制條例第2條第2項第2款所規範之第二
      級毒品，依法不得持有，係屬違禁物，自應依毒品危害防
      制條例第18條第l項前段規定，沒收銷燬之。再毒品危害
      防制條例第18條第1項規定，得諭知沒收並銷燬之者，以
      查獲之毒品及專供製造或施用毒品之器具為限，固不及於
      毒品之外包裝，惟若外包裝與沾附之毒品無法析離，自應
      將外包裝併該毒品諭知沒收並銷燬之（最高法院94年度臺
      上字第6213號判決意旨參照）。另沒收已修正為具獨立性
      之法律效果，故其宣告，不必然附隨於裁判為之，於犯罪
      行為人因死亡、曾經判決確定、刑法第19條等事由受不起
      訴處分或不受理、免訴、無罪判決者，或因刑法第19條、
      疾病不能到庭而停止審判者及免刑判決者，均可單獨宣告
      沒收之（刑法第40條第3項之立法理由參照）。
（二）本件被告持有第一級毒品海洛因、第二級毒品甲基安非他
      命之行為固為前案觀察、勒戒效力所及，應為不受理之諭
      知。惟本件扣案毒品分別檢出海洛因成分、甲基安非他命
      成分，，有法務部調查局濫用藥物實驗室鑑定書（桃園地
      檢109年度偵字第22346號卷第161頁、第151頁），足認該
      扣案物確係毒品危害防制條例第2條第2項第2款規定之第
      一級、第二級毒品，屬於違禁物，檢察官據此聲請宣告沒
      收銷燬，應予准許，另因檢驗所耗損之上開毒品，既已滅
      失，爰不另為沒收銷燬之諭知。
六、據上論斷，應依刑事訴訟法第452條、第303條第1款、第307
    條、毒品危害防制條例第18條第1項前段，判決如主文。
本案經檢察官許宏緯聲請以簡易判決處刑，檢察官張靜薰到庭執
行職務。　　　
中　　華　　民　　國　　111 　年　　2 　　月　　24　　日
                  刑事第二十六庭  法　官  朱學瑛
上列正本證明與原本無異。
如不服本判決，應於判決送達後20日內敘明上訴理由，「向本院
」提出上訴狀（均須按他造當事人之人數附繕本），上訴於臺灣
高等法院。其未敘述上訴理由者，應於上訴期間屆滿後20日內向
本院補提理由書「切勿逕送上級法院」。
                                  書記官  劉育全
中　　華　　民　　國　　111 　年　　2 　　月　　25　　日